臺灣高等法院臺中分院民事判決
110年度重訴字第9號
原      告  雷克志  

訴訟代理人  林清源律師
被      告  洪淑婉  



上列當事人間請求損害賠償事件，原告提起刑事附帶民事訴訟，
經本院刑事庭裁定移送前來（110年度重附民字第194號），本院
於111年7月13日言詞辯論終結，判決如下：
    主  文
被告應給付原告新臺幣玖佰捌拾壹萬柒仟元，及自民國一一Ｏ年
十一月二日起至清償日止，按年息百分之五計算之利息。
訴訟費用由被告負擔。
本判決所命給付，於原告以新臺幣參佰參拾萬元供擔保後得假執
行，但被告如以新臺幣玖佰捌拾壹萬柒仟元預供擔保，得免為假
執行。
    事實及理由
甲、程序方面
一、原告為印度籍，有中華民國居留證、護照在卷可參（本院卷
    51、53頁），本件其本於刑事附帶民事訴訟程序，依侵權行
    為損害賠償法律關係，向我國法院請求被告賠償，屬涉外民
    事事件，因所主張行為地在我國，依涉外民事法律適用法第
    24條規定，適用我國法，先此敘明。
二、次查原告原乃訴請被告給付新臺幣（下未註明幣別者均同）
    13,273,275元，及其中3,329,500元自民國107年8月2日起，
    至清償日止，按年息6%計算之利息，其餘自附帶民事起訴狀
    送達翌日起至清償日止，按年息5%計算之利息。嗣減縮請求
    被告給付9,817,000元及自110年11月2日起至清償日止按年
    息5%計算之利息（本院卷79至80頁），核與民事訴訟法第25
    5條第1項但書第3款規定並無不合，應予准許。　　
乙、實體方面
壹、原告主張；伊於107年3月間經人介紹結識被告後，委其代為
    銷售珠寶，並給付佣金，而於如附表「交付時間」欄將所示
    22件珠寶（下稱本案珠寶）交付被告，其竟將之侵吞，而分
    別於附表所示典當時間欄所載日期，持向天一當舖典當如典
    當金額欄所示金額，經伊發現後，其除將編號21珠寶自行贖
    回返還伊外，編號2、17之珠寶已因流當由天一當鋪分別以5
    0萬元、5萬元售予第三人，其餘則由伊以附表伊贖回金額欄
    所示自行贖回，其所為，已致伊受有附表伊贖回金額欄所示
    合計9,817,000元之損害，其所為經判處犯業務侵占罪確定
    。爰依侵權行為損害賠償等法律關係，請求其給付上開金額
    本息，並願供擔保請求宣告假執行等語。
貳、被告則以：伊所為確實有錯，但伊事後有於107年8月2日簽
    發面額合計3,629,500元之本票2張交付原告，另經由訴外人
    陳○○交付名下價值500萬元之6件珠寶及現金5萬元予原告，
    約定以該6件珠寶出售所得抵償，據伊所知，該6件珠寶原告
    已委由陳○○售出等詞，資為抗辯。並聲明駁回原告之訴，願
    供擔保以求免為假執行宣告。　　
參、本院之判斷：
一、兩造不爭執事項：
（一）被告係從事珠寶買賣與代銷為業，於107年3月間認識原告
      ，而受原告之託，於附表所示交付時間，在原告公司陸續
      收受原告所交本案珠寶後，分別於附表所示之典當時間，
      將之持向天一當鋪典當，除於同年7月19日，以40萬元贖
      回其中編號21珠寶交還原告外，編號2、17所示珠寶業經
      流當由當舖以附表所示金額轉售他人，其餘則由原告自行
      以附表所示金額贖回（本院卷65、69頁），原告因本案珠
      寶贖回、流當所受損失以9,817,000元計（同卷236頁）。
（二）原告為此對被告所提業務侵占告訴案件，經臺灣南投地方
      檢察署（下稱南投地檢署）以109年度偵字第1710號提起
      公訴，為臺灣南投地方法院（下稱南投地院）以109年度
      易字第104號刑事判決有期徒刑1年2月，被告上訴後，經
      本院刑事庭以110年度上易字第761號刑事判決駁回其上訴
      確定，其現因該案執行中（本院卷236頁）。　　　
二、原告主張被告侵吞其本件珠寶，犯業務侵占罪，已經刑事判
    決有罪確定，爰請求其賠償所受損害等語。被告則未否認其
    情，但以其事後業簽付面額合計3,629,500元本票2張，並交
    付市值500萬元珠寶6件及現金5萬元以為彌補云云。是本件
    兩造之所爭，主要在於被告所稱以上開方式抵償原告損害之
    詞，是否可採？原告請求被告給付9,817,000元及自110年11
    月2日起至清償日止按年息5%計算之利息，有無理由？　
三、按當事人主張有利於己之事實，就其事實有舉證之責任，民
    事訴訟法第277條前段定有明文；於依民法第184條第1項前
    段規定，侵權行為之成立，須行為人因故意過失不法侵害他
    人權利，亦即行為人須具備歸責性、違法性，並不法行為與
    損害間有因果關係，始能成立，且主張侵權行為損害賠償請
    求權之人，對於侵權行為之成立要件應負舉證責任。
四、查原告主張被告於前述時、地，將受伊委任代銷而交附表之
    珠寶侵吞、典當入己，事後僅將編號21珠寶贖回返還，其餘
    由伊出資贖回或已經流當為當舖轉售他人，金額詳如附表所
    載，致伊受有上開贖回金額及流當之損害等情，為被告所無
    爭執，所為犯罪事實，業經刑事程序以前揭刑事判決認定其
    犯業務侵占罪屬實而判處其應執行有期徒刑1年2月確定，有
    上開刑事判決及本院刑事卷可參，核刑事審判程序，就如何
    認定被告本件所為構成業務侵占之舉，已經兩造充分之攻、
    防、辯、證，認定所憑，均形諸於卷內筆錄、判決之記載，
    尚無不法或失當；而被告於刑事程序中，亦坦承其確有受原
    告之託代銷、收受本件珠寶而自行將之典當之事實（刑事判
    決3頁），於本件程序亦自承所為確有不該（本院卷243頁）
    ，則基於證據共通、重覆調查避免之精神，自得為本院事實
    認定之參考，且其於本院就原告依天一當當鋪所回覆系爭珠
    寶流當及由原告自費贖回之金額（同卷65、69頁），作為其
    本件所受損害之計算依據，亦無爭執（同卷236頁），堪認
    原告就其本件請求業已為相當之證明。
五、雖被告辯稱其事後業以前述方式抵償原告之損害云云，然為
    原告否認。而查被告於刑事程序中已坦認所交本票並未兌現
    （刑事卷188頁），復未見其對所稱已交付價值500萬元之6
    件珠寶（本院卷245至251頁，於本件辯論時改稱珠寶市值60
    0萬元，同卷263頁）及現金5萬元予原告之詞有何確切之舉
    證，所辯交付價值500萬元之6件珠寶部分，經本院刑事庭對
    證人陳○○進行交互詰問（刑事卷197至209頁）後，仍認無從
    認其此部分所辯屬實（刑事判決5頁），且觀陳○○於刑事程
    序中，業明確證述其並不過問典當標的究為何人所有，也不
    清楚被告有無將其個人之珠寶轉移予原告（刑事卷199、201
    頁）等情，依刑事訴訟法第499條第1項「就刑事訴訟所調查
    之證據，視為就附帶民事訴訟亦經調查」規定之意旨，自無
    再重覆詢問證人陳○○之必要；參以兩造間交付珠寶模式，乃
    以簽付卷附「MEMO」（本院卷93、97、101、105、109、113
    、117、263頁）為據，倘其真有交付所稱個人之珠寶予原告
    作為抵償，衡情，豈會不知請原告依上開交易習慣簽付「ME
    MO」或收據以為證明。是被告此部分所辯，洵非有據，無以
    為採。
六、綜上所述，原告本於侵權行為之法律關係，請求被告給付9,
    817,000元及自110年11月2日起至清償日止按年息5%計算之
    利息，核屬正當，應予准許；兩造各自聲明願供擔保准、免
    假執行部分，亦屬有憑，爰分別酌定相當之金額併予宣告之
    。
七、本件事證已臻明確，兩造其餘之攻擊或防禦方法及所用之證
    據，經本院斟酌後，均認不足以影響本判決之結果，爰不再
    逐一論列，附此敘明。
八、據上論結，本件原告之訴為有理由，爰判決如主文。　　　
中　　華　　民　　國　　111 　年　　7 　　月　　20　　日
                  民事第三庭    審判長法　官  黃玉清
　　　　　　　　　　　　　　          法　官  涂秀玲
　　　　　　　　　　　　　　　        法　官  葛永輝 
正本係照原本作成。
如不服本判決，應於收受送達後20日內向本院提出上訴書狀，其
未表明上訴理由者，應於提出上訴後20日內向本院補提理由書狀
（均須按他造當事人之人數附繕本）。因疫情而遲誤不變期間，
得向法院聲請回復原狀。
上訴時應提出委任律師或具有律師資格之人之委任狀；委任有律
師資格者，另應附具律師資格證書及釋明委任人與受任人有民事
訴訟法第466條之1第1項但書或第2項所定關係之釋明文書影本。
如委任律師提起上訴者，應一併繳納上訴裁判費。

                                      書記官   黃湘玲
　　　　　　　　　　　　　　　　　　　
中　　華　　民　　國　　111 　年　　7 　　月　　20　　日
附表：
編號 原告交付時間   交付之物 物品代號 原告委託被告出售之金額（人民幣 ） 被告典當時間  天一當鋪原始當票號碼與典當金額  原告贖回金額    備註  1 107年3月30日 鑽石戒指1只6.63克拉 LB-1270 199萬元 107年3月31日 H31525 170萬元 80萬元 107年8月2日由原告贖回，因原告贖回款項不足，編號2流當後以50萬元售出。 2 107年3月30日 鑽石戒指1只2.95克拉 LB-1290 138萬元 107年3月31日    3 107年3月30日 鑽石戒指1只3.33克拉 LB-1315 145萬元 107年3月31日  867,000元  4 107年3月30日 鑽石戒指1只6.35克拉 LB-1324 520萬元 107年4月9日 H31542 190萬元 1,836,000元 107年8月4日由原告贖回 5 107年3月30日 鑽石手鍊1條8.10克拉 LB-1326 235,000元 107年4月9日  102,000元  6 107年4月16日 鑽石戒指1只5.01克拉 LB-1342 32萬元 107年4月16日 H31565 130萬元 648,000元 107年8月2日由原告贖回 7 107年4月16日 鑽石戒指1只5.57克拉 LB-1258 355,000元 107年4月16日  756,000元  8 107年4月16日 鑽石耳飾1對4.06克拉4.10克拉 LB-1275 185萬元 107年4月30日 H31607 55萬元 588,500元 107年8月2日由原告贖回 9 107年4月16日 鑽石戒指1只10.03克拉 LP-BN 338萬元 107年5月4日 H31617 100萬元 106萬元 107年8月2日由原告贖回 10 107年5月14日 鑽石耳飾1對3.25克拉3.42克拉 LB-1361 358,000元 107年5月15日 H31642 80萬元 46萬元 107年8月2日由原告贖回  11 107年5月14日 鑽石戒指1只5.01克拉 LB-1360 335,000元 107年5月15日  53萬元  12 107年5月14日 鑽石耳飾1對2.05克拉2.05克拉 LB-1362 825,000元 107年5月19日 H31658 100萬元 262,500元 107年8月2日由原告贖回，因原告贖回款項不足，編號17號流當後以5萬元售出 13 107年5月14日 鑽石手鍊1條5.72克拉 LB-1327 198,000元 107年5月19日  105,000元  14 107年5月14日 鑽石手鍊1條6.35克拉 LB-1253 198,000元 107年5月19日  157,500元  15 107年5月14日 鑽石戒指1只1.75克拉（起訴書漏載只，應予補充） LB-1202 198,000元 107年5月19日  262,500元  16 107年5月14日 鑽石戒指1只1.03克拉 LB-1358 308,000元 107年5月19日  21萬元  17 107年5月14日 鑽石戒指1只0.39克拉 LB-1180 84,500元 107年5月19日    18 107年5月31日 鑽石戒指1只1.76克拉 LB-1247 98,000元 107年5月31日 H31680 20萬元 126,000元 107年8月2日由原告贖回 19 107年5月31日 鑽石戒指1只1.01克拉 LB-1271 98,000元 107年5月31日  84,000元  20 107年6月27日 鑽石戒指1只2.50克拉 LP-SD 435,000元 107年6月27日 H31747 80萬元 206,000元 編號20、22於107年8月 2日由原告贖回，編號21於107 年7月19日由被告以40萬元本金贖回後交還予原告 21 107年6月27日 鑽石戒指1只3.68克拉 LP-SD 525,000元 107年6月27日    22 107年6月27日 鑽石戒指1只2.00克拉 LP-KA 398,000元 107年6月27日  206,000元